【裁判字號】    99,交聲,1633
【裁判日期】    991231
【裁判案由】    違反道路交通管理處罰條例聲明異議
【裁判全文】
臺灣臺北地方法院交通事件裁定        99年度交聲字第1633號
原處分機關  臺北市交通事件裁決所
異  議  人
即受處分人  柯彥如
上列受處分人因違反道路交通管理處罰條例案件，對於臺北市交
通事件裁決所中華民國99年9月29日所為之處分（原處分案號：
北裁申字第裁22–AEY781533號），聲明異議，本院裁定如下：
    主  文
異議駁回。
    理  由
一、異議意旨略以：異議人即受處分人柯彥如因其持有之已逾期
    之駕駛執照上登載之地址為舊址（臺北市信義區○○○路42
    1巷96號2樓），而非其現居住地（臺北市○○區○○路1段
    380巷4號4樓），故未收受換發新駕駛執照之通知，且異議
    人以為駕駛執照應係永遠有效，不知要主動更換新駕駛執照
    ，原處分機關未予詳察，逕予裁罰，異議人實難甘服，為此
    提起聲明異議等語。
二、原處分機關臺北市交通事件裁決所係以：異議人於99年8月
    20日上午7時40分許，駕駛其所有車牌號碼DOV–200號之輕
    型機車，行經臺北市○○區○○路1段360號後方之無名巷，
    因未戴安全帽遭警攔查，並要求異議人出示駕駛執照及行照
    ，惟異議人並未出示，警方當場以「機車駕駛人未戴安全帽
    」之違規情節製單舉發（此部分非本件異議範圍）後，警方
    查詢監理電腦資料得知異議人持有之普通重型機車駕駛已於
    98年11月14日逾期，另於同日以北市警交字第AEY781533號
    違反道路交通管理事件通知單，逕行舉發「駕駛執照逾有效
    期間仍駕車」之違規，並向異議人為合法送達後，異議人不
    服提出申訴，經調查結果仍認異議人確有前揭交通違規事由
    ，而於99年9月29日，依道路交通管理處罰條例第22條第1項
    第7款之規定，以北裁申字第裁22–AEY781533號裁處異議人
    罰鍰新臺幣（下同）1,800元，並扣繳駕駛執照在案。
三、按道路交通安全規則所稱汽車包括機器腳踏車，而汽車駕駛
    執照自發照之日起每滿6年換發1次，汽車駕駛人應於有效期
    間屆滿前後1個月內向公路監理機關申請換發新照，道路交
    通安全規則第2條第1款、第52條第1項前段分別定有明文。
    次按道路交通管理處罰條例所稱汽車包括機器腳踏車，而汽
    車駕駛人於其駕駛執照逾有效期間仍駕車者，處1,800元以
    上3,600元以下罰鍰，並應扣繳其駕駛執照，道路交通管理
    處罰條例第3條第8款、第22條第1項第7款、第2項亦分別定
    有明文。
四、本件異議人經本院合法通知，雖未於本院調查時到庭陳述意
    見，惟於99年11月3日以書狀陳明理由，並以前情置辯。經
    查：
(一)、異議人於前揭時、地，駕駛上開輕機車因機車駕駛人未戴安
    全帽之交通違規行為，為巡邏員警王士民發覺加以攔查後，
    要求其出示駕照及行照，異議人未出示，經員警王士民依上
    開輕型機車之車牌號碼，查詢機車所有人為柯彥如，異議人
    告知即為本人，當場開單舉發「機車駕駛人未戴安全帽」之
    交通違規情事後，員警王士民返回所屬派出所，以電腦查詢
    監理資料，查知其持有之普通重型機車駕駛執照已於98年11
    月14日逾期一情，業據證人即本件交通違規事件承辦員警王
    士民到庭證述明確。本件證人雖為本件舉發員警，惟其到庭
    所陳述之上開舉發經過，經查尚無違反經驗或論理法則之處
    ，且遍查本件卷存證據資料，亦無任何積極證據足以證明其
    前揭所述係虛偽不實，尚無足可顯信其陳述不可採信之品性
    證據或前科證據存在，自不得僅因其為本件開單舉發異議人
    之員警，即遽予否認其等上開證述之可信性。且所述本件舉
    發經過事實具體明確，復為其所親身見聞，則其本身即為證
    人，而為證據方法之一種，證人從事警察工作長達17年之久
    ，與異議人間亦素昧平生，並無仇隙嫌怨，業據證人供陳在
    卷，應無設詞誣陷異議人之理。參以，警員執行公務時，本
    身即受有行政懲處責任之監督，其到庭具結作證，更係以刑
    事責任擔保其證言之真實性。是證人於本院調查中之前揭結
    詞，應堪採信。此外，並有臺北市政府警察局99年8月20日
    北市警交字第AEY781533號及同日掌電字第A01HAD674號舉發
    違反道路交通管理事件通知單各1紙、中華郵政股份有限公
    司臺北郵局北二投字第0990032450號函檢附掛號郵件簽收清
    單、臺北市政府警察局信義分局99年9月15日北市警信分交
    字第09935299600號函（該函誤載異議人駕駛到期日為「99
    年11月14日」，應予更正）各1份在卷可稽。上揭事實，洵
    堪認定。
(二)、異議人雖辯稱：其因住址遷移，致未收到申請換發駕駛執照
    之通知，而逾期未申請換發駕照云云。惟汽車駕駛執照自發
    照之日起每滿6年換發1次，汽車駕駛人應於有效期間屆滿前
    後1個月內向公路監理機關申請換發新照，道路交通安全規
    則第52條第1項前段業已明定。異議人既係合法考領重型機
    車駕駛執照，對此理應知之甚詳，自應依法於駕駛執照所載
    有效期間屆滿前後1個月內，向公路監理機關申請換發新照
    換照，逾期未換領者，即不得駕駛機車行駛於道路，要不因
    其有無接獲公路監理機關換領駕照通知而有不同。況公路監
    理機關通知駕駛人換領新照之行為，其目的乃在於提醒駕駛
    人按期換發駕駛執照，係為便民服務措施，而非法定行政義
    務及律定之程序，有臺北市監理處99年10月11日北市監駕字
    第09961687300號函在卷足憑，是汽車駕駛人無論曾否收受
    監理單位之換照通知，均應於法定期間申請換發新照，尚不
    得僅以異議人未收受上開通知，遽為有利異議人認定之依據
    ，異議人上開所辯，要無理由。
(三)、異議人復辯謂：以為駕駛執照係永遠有效，故未注意駕照是
    否逾期云云。惟依上開法文之規定，駕駛人合法考領駕駛執
    照後，應定期申請換發新照，已如前述。況中華民國交通部
    製發之駕駛執照正面均載明有效日期，並以紅色字體將該欄
    位為明顯之標記，一般人均可一望即知，此乃事理之常。其
    辯謂：誤認駕駛執照永遠有效云云，要與事理之違，顯屬事
    後卸責之詞，洵無足採。
五、綜上所述，本件異議人違規情節明確，原處分機關依道路交
    通管理處罰條例第22條第1項第7款、第2項規定裁罰異議人
    罰鍰1,800元，並扣繳駕照，核無違誤，本件異議人之異議
    ，為無理由，應予駁回。
六、據上論斷，應依道路交通事件處理辦法第18條，裁定如主文
    。
中    華    民    國    99    年    12    月    31    日
                        交通法庭法  官  李殷君
以上正本證明與原本無異
如不服本裁定應於送達後5日內向本院提出抗告狀
                                書記官  殷玉芬
中    華    民    國   100    年    1     月    3     日

司法院資訊處製作；財團法人民間司法改革基金會備份。
